臺灣臺南地方法院民事裁定
110年度訴字第1845號
原      告  方茂如  
被      告  方俊仁  
上列原告提出民事起訴狀到院，本院裁定如下：
    主  文
原告之訴駁回。
訴訟費用由原告負擔。
    理  由
一、按提起民事訴訟，應依民事訴訟法第77條之13規定繳納裁判
    費。又按訴訟標的之價額，由法院核定。核定訴訟標的之價
    額，以起訴時之交易價額為準；無交易價額者，以原告就訴
    訟標的所有之利益為準。民事訴訟法第77條之1第1項、第2
    項定有明文。再按起訴，應以訴狀表明當事人及法定代理人
    、訴訟標的及其原因事實、應受判決事項之聲明，提出於法
    院為之。復按當事人書狀，除別有規定外，應記載當事人之
    姓名及住所或居所；當事人為法人、其他團體或機關者，其
    名稱及公務所、事務所或營業所；有法定代理人、訴訟代理
    人者，其姓名、住所或居所，及法定代理人與當事人之關係
    ；訴訟事件；應為之聲明或陳述。民事訴訟法第244條第1項
    、第116條第1項第1款、第2款、第3款、第4款分別定有明文
    ，此為必備之程式；再原告之訴，有民事訴訟法第249條第1
    項所列各款情形之一，依其情形可以補正，經審判長定期間
    命其補正而不補正者，法院應以裁定駁回之，亦為同法條第
    1項所明文。所謂「應受判決事項之聲明」（即訴之聲明）
    乃原告請求法院判決之結論，亦即原告請求法院應為如何判
    決之聲明，如原告獲得勝訴之判決，該聲明即成為判決之主
    文，在給付之訴，並為將來據以強制執行之依據及範圍，在
    確認之訴，則於當事人間有確認私法上法律關係之效力。是
    以原告提起民事訴訟，所表明訴之聲明，必須明確一定、具
    體合法，始有解決私法上法律關係紛爭之可能。又民事訴訟
    法第244條第1項項第2款之「及其原因事實」，乃係民國89
    年修正時增訂；此所謂原因事實，係為使訴訟標的特定所必
    要之事實，原因事實應如何記載，始可達到訴訟標的特定之
    程度，學理上曾有爭執，我國實務上向採裁判說之標準，即
    指「構成要件之事實」，而能使受裁判之法律關係與其他法
    律關係有所區別。進言之，所謂「其原因事實」之「其」，
    即為前文之「訴訟標的」而言，故該原因事實係指訴訟標的
    之原因事實；而訴訟標的恆為權利義務（如同法第53條），
    有時亦稱法律關係（如同法第254條），於有正當利益或必
    要時，亦得為其他事項（如同法第247條）。依此，前開原
    因事實，即指權利義務或法律關係之相關事實而言。原告之
    起訴狀對此等事實應循此表明之，始符合法定程式。
二、原告起訴未據繳納裁判費，並僅於起訴狀記載：「起訴內容
    ：⒈方俊仁強佔594-2及598-16等二地。⒉此兩地係祖先遺留
    ，上蓋有祖厝一間分由方安癸及方安章兩兄弟分住，但方俊
    仁強索房屋不供居住及出入。⒊方俊仁無權占有且不肯調解.
    ..。⒋訴求重點：a.請求還我房屋居住權，b.請求還我土地
    自主權。c.合建新屋。d.出售土地以免日後子孫繼承困擾。
    ...」等語，並提出臺南市○市區○○段00000地號土地登記第
    一類謄本、地籍圖謄本。原告所載前情，涉及層面甚廣，然
    語之未盡具體明確，且因其未於起訴狀具體載明「應受判決
    事項之聲明」（即訴之聲明）。基此，原告之起訴，就訴之
    聲明、訴訟標的及其原因事實均闕如不明，本院亦無從確定
    、核定訴訟標的金額或價額，其起訴顯然未符法定程式。本
    院於民國110年11月15日以110年度補字第900號民事裁定限
    原告於收受裁定後7日內補正上開事項，該裁定已合法送達
    ，有送達證書附卷可憑。原告雖於110年11月18日以民事補
    正狀補正土地登記第一類謄本、臺南市政府財政稅務局110
    年地價稅課稅明細表，但明確之訴訟標的及其原因事實、應
    受判決事項之聲明等事項，均未補正，足認原告逾期迄未補
    正上開事項，其訴為不合法，應予駁回。　　
三、依民事訴訟法第249條第1項第6款、第95條、第78條，裁定
    如主文。
中　　華　　民　　國　　110 　年　　12　　月　　8 　　日
                  民事第一庭    法  官　盧亨龍
以上正本係照原本作成。
如對本裁定抗告須於裁定送達後10日內向本院提出抗告狀，並繳
納抗告費新臺幣1,000元（須附具繕本）。
中　　華　　民　　國　　110 　年　　12　　月　　8 　　日
                                書記官  謝婷婷